【裁判字號】    89,訴,393
【裁判日期】    890628
【裁判案由】    清償借款
【裁判全文】
臺灣屏東地方法院民事判決  八十九年度訴字第三九三號
    原      告  屏東縣長治鄉農會
    法定代理人  甲○○
    訴訟代理人  丙○○
    被      告  乙○○
右當事人間請求清償借款事件，本院判決如左：
    主    文
被告應給付原告新台幣壹佰玖拾萬元，及自民國八十五年十二月十一日起至清償日止
，按週年利率百分之十‧七五計算之利息，暨自民國八十五年十二月十二日起至清償
日止，逾期在六個月以內部分，按上開利率百分之十，逾期超過六個月部分，按上開
利率百分之二十計算之違約金。
訴訟費用由被告負擔。
    事    實
甲、原告方面：
一、聲明：求為判決如主文所示。
二、陳述：
 (一) 訴外人陳家興於民國八十三年一月十一日以被告乙○○為連帶保證人，向原告借
    用新台幣（下同）二百零九萬元，約定利息按年息百分之十‧七五計算，每三個
    月繳息一次，逾期清償在六個月以內者，按上開利率百分之十，逾期六個月以上
    者，按上開利率百分之二十計付違約金，如未按期繳付利息時喪失其期限之利益
    。詎訴外人陳家興僅於八十三年六月九日清償十九萬元，而自八十五年十二月十
    一日起即未再繳息，屢次催討均置之不理，為此提起本件訴訟。
 (二) 否認本件為期限保證。
三、證據：提出借據、授信約定書、放款帳卡各一件為證。
乙、被告方面：
一、聲明：求為判決駁回原告之訴。
二、陳述：
 (一) 本件借據及授信約定書均為真正，惟被告僅為保證人，而依借據及借款契約書載
    明連帶保證期間自八十三年一月十三日起至八十八年一月十二日止為五年，故依
    民法第七百五十二條之規定：約定保證人僅於一定期間內為保證者，如債權人於
    其期間內，對保證人不為審判上之請求，保證人免其責任。本件應由主債務人陳
    家興完全負擔。
 (二) 主債務人陳家興之借款繳僅至八十五年十二月十一日，原告卻於八十三年一月十
    三日方為審判上之請求，已逾三年餘，按財政部對農、漁會信用部之金融管理辦
    法規定，對金融業經營者所吸收之存款資金辦理放款時，對貸款戶之放款依貸款
    所訂契約載明約定繳息期限及貸款期限之收回。本件所訂繳息期限為三個月，原
    告於主債務人未依約定繳息逾期後，未即行對被告或主債務人作審判上之請求，
    致被告無以知曉逾期情節而機制協助主債務人依約繳息或清償債務，主債務人延
    期之責，自應由主債務人完全負擔，不應加重連帶保證人之責任。
    理    由
一、本件原告主張訴外人陳家興於八十三年一月十一日以被告乙○○為連帶保證人，
    向原告借用二百零九萬元，約定利息按年息百分之十‧七五計算，每三個月繳息
    一次，如未按期繳付利息時喪失期限之利益，然訴外人陳家興僅於八十三年六月
    九日清償十九萬元，而自八十五年十二月十一日起即未再繳息，為此提起本件訴
    訟。而被告則以：其僅為保證人，其期間自八十三年一月十三日起至八十八年一
    月十二日止為五年，原告於期間內對保證人並未為審判上之請求，保證人即應免
    責；又本件所訂繳息期限為三個月，原告於主債務人未依約定繳息逾期後，未即
    行對被告或主債務人作審判上之請求，自應由主債務人完全負擔等語，資為抗辯
    。
二、原告主張之事實，業據其提出借據、授信約定書、放款帳卡等為證，且經被告自
    認屬實，自堪信為實在。至被告雖辯稱其所負之保證責任依借款及借款契約書為
    民法第七百五十二條之定期保證，期間自八十三年一月十三日起至八十八年一月
    十二日止為五年，原告於該期間內對被告未為審判上之請求，被告即應免責；且
    本件所訂繳息期限為三個月，原告於主債務人未依約定繳息後，未即行對被告或
    主債務人作審判上之請求，自應由主債務人完全負擔云云。惟按解釋民法第七百
    五十二條：約定保證人僅於一定期間內為保證者，如債權人於其期間內，對保證
    人不為審判上之請求，保證人免其責任之規定，唯於保證契約定有保證人負保證
    責任之期間者，始有其適用。查原告否認本件為定期保證，而由借據第一條：借
    款期限定為自八十三年一月十三日起至八十八年一月十三日止計五年之約定觀之
    ，顯僅係就債務之清償期限為約定，尚非保證人應負保證責任期間之特約。本件
    既係被告就定有期限之債務為保證，而與約定保證人於一定期間內為保證之情形
    不同，則原告是否於此項期限請求清償，於被告之保證責任尚不生影響，且除被
    告於主債務清償期屆滿後，曾定期催告原告向主債務人為審判上之請求者外，亦
    不得以原告不為審判上之請求，為免其保證責任之論據，其抗辯顯均無足採。從
    而，原告主張被告應給付如主文第一項所示之借款、利息及違約金，洵屬有據，
    所訴應予准許。
據上論結，本件原告之訴為有理由，並依民事訴訟法第七十八條，判決如主文。
中      華      民      國    八十九    年      六      月  二 十 八    日
                                    臺灣屏東地方法院民事第二庭
~B審判長法官  洪有川
~B法      官  黃義成
~B法      官  王幸華
右為正本係照原本作成。
如對本判決上訴，須於判決送達後廿日內向本院提出上訴狀。
~B法院書記官  張文俊
中      華      民      國    八十九    年      六      月  二 十 八    日


司法院資訊處製作；財團法人民間司法改革基金會備份。
